臺灣彰化地方法院員林簡易庭民事判決
110年度員簡字第299號
原      告  劉孟玲  

訴訟代理人  簡詩展律師（法扶律師）  
原      告  劉怡伶  
被      告  彰化縣勞工家庭關懷協會



法定代理人  陳永明  

上列當事人間請求給付會款事件，本院於民國111年1月18日言詞
辯論終結，判決如下：
    主      文
原告之訴及假執行之聲請均駁回。
訴訟費用由原告負擔。
    事實及理由
壹、程序部分：   
一、按訴狀送達後，原告不得將原訴變更或追加他訴。但擴張或
    減縮應受判決事項之聲明者，不在此限，民事訴訟法第255
    條第1項第3款定有明文。上開規定於簡易訴訟程序亦適用之
    ，此參同法第436條第2項規定自明。經查，原告劉孟玲、劉
    怡伶原各請求被告應給付原告新臺幣（下同）114,000元；
    原告劉孟玲於民國110年11月23日具狀擴張請求法定遲延利
    息，又於110年12月21日當庭減縮聲明為被告應給付原告104
    ,000元及法定遲延利息，再於111年1月18日當庭減縮聲明為
    被告應給付原告102,000元及法定遲延利息；原告劉怡伶於1
    10年12月21日當庭減縮聲明為被告應給付原告100,000元，
    並擴張請求法定遲延利息，再於111年1月18日當庭減縮聲明
    為被告應給付原告98,000元及法定遲延利息，核均屬擴張及
    減縮應受判決事項之聲明，與前揭規定相符，應予准許。
二、被告經合法通知，未於言詞辯論期日到場，核無民事訴訟法
    第386條所列各款事由，爰依原告之聲請，由其一造辯論而
    為判決。
貳、實體部分：　　　　
一、原告主張：原告劉孟玲於105年3月7日以其配偶母親郭張素
    卿之名義（原以其父親劉博文之名義，因劉博文於1年內往
    生，故更換為郭張素卿之名義），原告劉怡伶則於105年3月
    21日以其母親侯金珠之名義，加入被告彰化縣勞工家庭關懷
    協會成為會員，原告劉孟玲、劉怡伶則擔任繳款人及功德互
    助金收受人；依被告之會員功德互助金專案，會員往生後，
    收受人除可受有被告提供之禮儀服務及協助外，收受人尚可
    按會員入會月份，領取一定金額之互助金，原告劉孟玲、劉
    怡伶遂於105年4月起，每月各繳交互助金2,000元予被告，
    然原告劉孟玲、劉怡伶於110年1月因未收到被告寄發之繳費
    單，去電被告後始知已人去樓空，無法期待被告繼續履行該
    專案服務，亦無法聯絡其法定代理人，遂提起本件訴訟，並
    以起訴狀及準備書狀繕本之送達作為解除契約意思表示，爰
    依民法給付遲延之債務不履行規定解除契約，再依民法第25
    9條規定請求被告返還原告先前繳交之互助金等語，原告劉
    孟玲並聲明：㈠被告應給付原告102,000元，及自起訴狀繕本
    送達被告之翌日起至清償日止，按週年利率5％計算之利息，
    ㈡願供擔保，請准宣告假執行；原告劉怡伶則聲明：㈠被告應
    給付原告98,000元，及自起訴狀繕本送達被告之翌日起至清
    償日止，按週年利率5％計算之利息，㈡願供擔保，請准宣告
    假執行。
二、被告未於言詞辯論期日到場，亦未提出書狀作任何聲明或陳
    述。
三、得心證之理由：
（一）原告劉孟玲於105年3月7日以其配偶母親郭張素卿之名義
      ，原告劉怡伶則於105年3月21日以其母親侯金珠之名義，
      加入被告彰化縣勞工家庭關懷協會成為會員，原告2人則
      擔任繳款人及功德互助金收受人，依被告之會員功德互助
      金專案，會員往生後，收受人除可受有被告提供之禮儀服
      務及協助外，收受人尚可按會員入會月份，領取一定金額
      之互助金，又原告2人於105年4月起，每月各繳交互助金2
      ,000元予被告，依現存單據原告劉孟玲共已繳納102,000
      元，原告劉怡伶則已繳納98,000元，而郭張素卿、侯金珠
      迄今仍生存等事實，業據原告於本院言詞辯論程序供述明
      確，並提出會員功德互助金專案、互助會入會申請書、繳
      費單據及匯款資料等為證，且被告經合法通知，未於言詞
      辯論期日到場，復未提出書狀爭執，依民事訴訟法第436
      條第2項、第280條第3項前段準用同條第1項前段之規定，
      視同自認，堪認原告主張此部分之事實為真實。另依原告
      提出之互助會入會申請書，可知被告係址設「彰化縣○○市
      ○○路000號」（院卷一第17頁），再觀原告提出之繳費單
      據，被告地址嗣改為「彰化縣○○市○○路000巷0號」（院卷
      一第77至135、189至245頁）；經本院向彰化縣政府函查
      被告之登記資料，函覆略以：被告成立於103年1月24日，
      會址所在地為「彰化縣○○市○○街00號」，第1屆理事長為
      陳永明，任期自103年1月24日至107年1月23日（院卷一第
      283至285、293頁）。
（二）按當事人主張有利於己之事實，就其事實負有舉證之責，
      民事訴訟法第277條前段定有明文。次按債務人於履行期
      限前即對債權人預示將來屆期後拒絕給付，固應認債務人
      已拋棄原有期限利益，債權人得依給付遲延相關規定行使
      解除之權（最高法院105年度台上字第1424號判決意旨參
      照），惟所謂「預示拒絕給付」，是指債務人以斷然、無
      轉寰改變餘地之態度表示拒絕給付，始得認債權人信賴債
      務人於約定清償期將依約履行之基礎不復存在，故才有賦
      予債權人於清償期屆至前得解除契約之權利之必要，否則
      債權人仍應俟契約所定履行期屆至後，始得主張債務人應
      負給付遲延之債務不履行責任（臺灣高等法院暨所屬法院
      108年法律座談會民事類提案第3號研討結果意旨參照）。
      本件郭張素卿、侯金珠迄今既仍生存，原告2人領取互助
      金之期限即尚未屆至，則原告主張被告於履行期限前即預
      示將來屆期後拒絕給付，並依給付遲延規定解除契約，即
      應就前揭解除權之要件事實存在負舉證責任。
（三）原告雖主張被告於110年1月起即未寄發繳費單，又無任何
      可供洽詢聯絡之辦公處所，其法定代理人亦失蹤無法聯絡
      ，實已片面斷然拒絕自己義務之履行等語，惟就其主張之
      前開事實，原告僅提出其於110年11月23日，寄送民事準
      備狀繕本至「彰化縣○○市○○路000巷0號」遭退回之回執（
      院卷二第93頁），及於111年1月6日下午3時24分前往「彰
      化縣○○市○○路000號」所拍攝，內容為該址大門關閉之2張
      照片（院卷二第120、125頁）。觀原告提出之上開證據，
      「彰化縣○○市○○路000號」外的2張照片係於短短1分鐘內
      拍攝，原告在該處顯然僅作短暫停留，而非觀察一段時間
      ，且細觀原告提出之院卷二第125頁下方照片，可知「彰
      化縣○○市○○路000號」門口仍有停放車輛，則該址是否確
      如原告所稱「人去樓空」，實有疑問。又原告未前往被告
      另外2個「彰化縣○○市○○路000巷0號」、「彰化縣○○市○○
      街00號」地址進行查訪，則被告目前實際營運狀況如何，
      顯然未能完全確認。況依前揭說明，所謂「預示拒絕給付
      」，係指債務人以斷然、無轉寰改變餘地之態度表示拒絕
      給付，故債務人拒絕給付之態度除須斷然、無轉寰改變餘
      地外，其拒絕給付之行為亦須具體明確。是縱認被告確已
      失聯一段時間，然本件原告既無法舉證被告除失聯外，尚
      有何具體明確之「預示拒絕給付」行為，自不應賦予原告
      於清償期屆至前，即得解除契約之權利。
（四）從而，原告主張因被告預示拒絕給付，其得於清償期屆至
      前，依給付遲延之債務不履行規定解除系爭契約等語，應
      無理由，則其依民法第259條規定，請求被告返還其各自
      已繳交之互助金及法定遲延利息，自非有據。 
四、綜上所述，原告2人主張依民法給付遲延之債務不履行規定
    解除契約，再依民法第259條規定請求被告返還先前繳交之
    互助金及法定遲延利息，俱為無理由，均應予駁回；其假執
    行之聲請，亦失所附麗，應併予駁回。
五、本件事證已臻明確，兩造其餘攻擊防禦方法及舉證，經審酌
    與判決結果不生影響，爰不逐一論述。
六、訴訟費用負擔之依據：民事訴訟法第78條。 
中　　華　　民　　國　　111 　年　　2 　　月　　15　　日
                  員林簡易庭  法  官　黃士瑋
以上正本係照原本作成。
如不服本判決，須於判決送達後20日內，向本院提出上訴狀。（
須按他造當事人之人數附繕本）。如委任律師提起上訴者，應一
併繳納上訴審裁判費。
中　　華　　民　　國　　111 　年　　2 　　月　　15　　日
                              書記官  張莉秋